臺灣屏東地方法院民事判決　　　　　　　 98年度訴字第243號
原　　　告　興泰實業股份有限公司
法定代理人　吳金泉
訴訟代理人　黃鈺震
　　　　　　葉文隆
　　　　　　鄭惟一
　　　　　　蔣貴玉
送達代收人　莊雅惠
被　　　告　楊金俊
訴訟代理人　張淑霞
當事人間請求給付貨款事件，本院於民國100 年10月4 日言詞辯
論終結，判決如下：
    主  文
被告應給付原告新臺幣壹佰零伍萬肆仟肆佰伍拾肆元，及自民國
九十八年二月二十三日起至清償日止，按年息百分之五計息之利
息。
訴訟費用由被告負擔。
本判決予原告以新臺幣拾伍萬貳仟元供擔保後，得假執行。
    事  實  及  理  由
一、原告起訴主張：
  (一)被告於民國96年6 月1 日起至96年9 月10日止，陸續向原告
    購買飼料、玉米等貨物（詳細明細及金額如附件一、二）。
    其中附件一部分，被告購買飼料總公斤數為166,920 公斤，
    總金額為新臺幣（下同）1,896,811 元，加上添加藥品總金
    額為47 ,890 元，並扣除全部折讓31,657元後，此部分被告
    應給付原告貨款為1, 913,044元（1,896,811 元＋47,890元
    －31 ,657 元＝1,913,044 元），再扣除被告已清償之1,14
    7, 458元後（其中476,945 元係為被告陸續所為之給付；另
    670,513 元，係原告聲請支付命令，經鈞院核發96年度促字
    第17887 號支付命令裁定確定，並由鈞院以98年度司執字第
    42 89 號強制執行，拍賣被告之財產而受償），被告尚欠原
    告765, 586元；另就附件二部分，被告購買飼料總公斤數為
    192, 570公斤，總金額為2,211,647 元，加上添加藥品總金
    額為37,380元，並扣除全部折讓16,224元後，此部分被告應
    給付原告貨款為2,232,803 元（2,211,647 元＋37,380元－
    16,224元＝2,232,803 元），再扣除被告已給付之1, 943,9
    35元，此部分被告尚積欠原告288,868 元。綜上，被告尚積
    欠原告貨款金額為1,054,454 元（765, 586元＋288,868 元
    ＝1, 054,454元）。
  (二)對被告抗辯之陳述：
    被告雖否認附件一、二編號2 、3 、4 、7 、8 、11、13
      、18、21所載送貨通知單或散裝用秤量單上「楊金俊」之
      簽名為其所簽，然此部分，於原告當時聲請支付命令，經
      鈞院核發96年度促字第17887 號支付命令裁定，被告並未
      異議而告確定，且上開送貨單上「楊金俊」之簽名，亦與
      鈞院96年度訴字第568 號兩造給付貨款案件中所附送貨單
      上「楊金俊」之簽名相符，故被告此部分之抗辯，並無可
      採。
    原告與證人吳春生律師對帳的部分僅限於鈞院96年度訴字
      第56 8號兩造間給付貨款事件所附之出貨明細表及出貨通
      知單的部分，並不含本件部分。又被告於99年5 月6 日所
      指之15紙支票，業已全數退票，而被告99年8 月26日訴外
      人賴志宏所載溢收1,039,249 元部分，因該記載所收之7
      紙支票，僅2 紙兌現，金額各為40萬元，合計80萬元，其
      餘5 紙支票則退票，該80萬元僅能沖至96年1 月16日前之
      貨款，故96年1 月17日以後之貨款即未再為給付，故被告
      抗辯貨款已全數給付云云，並無可採。
  (三)聲明：請求判決除供擔保金額外，如主文所示。
二、被告則以：原告所提出附件一、二編號2 、3 、4 、7 、8
    、11、13、18、21之送貨通知單或散裝用秤量單上所載「楊
    金俊」之簽名，並非被告所為，尚難認被告有訂購此部分之
    貨物。又兩造間之貨款，已經鈞院96年度促字第17887 號支
    付命令裁定及96年度訴字第568 號判決確定後，經原告聲請
    強制執行，由鈞院以98年度司執字第4289號、98年度司執字
    第13656 號強制執行被告財產，而受償完畢，此有吳春生律
    師可資證明。再者，被告曾交付原告票號CM582018、CM0000
    000、CM0000000 、CM0000000 、CM0000000 、SC0000000、
    SC0000000 、SC0000000 、SC0000000 、SC0000000 、SC00
    00000 、SC0000 000、SC0000000 、SC0000000 、IK000000
    0 等15紙支票，金額為5,025,313 元，已付清貨款。退步言
    ，被告另交付被告員工訴外人賴志宏，票號CM0000000 、CM
    0000000 、CM0000000 、CM0000000 、CM0000000 、CM0000
    000 、CM000000 0等7 紙支票，總計2,799,000 元，扣除貨
    款後，訴外人賴志宏註明溢付1,039,249 元，亦應扣除等語
    。並聲明：原告之訴駁回。
三、原告主張被告於96年6 月1 日起至96年9 月10日止，陸續向
    原告購買飼料、玉米等貨物（其詳細明細及金額如附件一、
    二）。其中附件一部分，被告購買飼料總公斤數為166,920
    公斤，總金額1,896,811 元，加上添加藥品總金額47,890元
    ，並扣除全部折讓31,657元後，此部分被告應給付原告貨款
    為1, 913,044元，扣除被告已清償之1,147, 458元後（其中
    476,945 元係為被告陸續所為之給付；另670,513 元，則係
    原告聲請支付命令，經本院核發96年度促字第17887 號支付
    命令裁定確定，並由本院以98年度司執字第4289號強制執行
    ，拍賣被告之財產而受償），被告尚欠原告765,586 元；另
    附件二部分，被告購買飼料總公斤數為19 2,570公斤，總金
    額為2,211,647 元，加上添加藥品總金額37,380元，並扣除
    全部折讓16,224元後，被告應給付原告貨款為2,232,803 元
    ，再扣除被告已給付之1,943, 935元，被告尚積欠原告288,
    868 元。以上二者合計被告尚積欠原告貨款金額為1,054,45
    4 元等情，業據原告提出客戶出貨明細表、送貨通知單、散
    裝用秤量單、強制執行計算書分配表、計算明細表等資料為
    證（見本院卷一第34-68 、83、84、208 頁），並經本院依
    職權調取本院96年度促字第17887 號支付命令卷、96年度訴
    字第568 號兩造給付貨款事件卷宗，核閱無訛，可信為實在
    。被告雖辯稱：原告所提出附件一、二編號2 、3 、4 、7
    、8 、11、13、18、21之送貨通知單或散裝用秤量單上所載
    「楊金俊」之簽名，並非被告所為，尚難認被告有訂購此部
    分之貨物云云，惟查，附件一所載出貨明細即編號2 、7 部
    分，業據證人即被告之妻林玲美於本院審理時證述係被告所
    簽等語（見本院二第46、47頁），另本院96年訴字第568 號
    卷內所附送貨通知單或散裝用秤量單（見96年度訴字第568
    號卷第70-111頁），被告並未否認為伊所簽，則比對96年訴
    字第568 號卷第75頁出貨通知單與本院卷一第242 頁散裝用
    秤量單（即編號3 ）、96年訴字第568 號卷第99頁散裝用秤
    量單與本院卷一第243 頁（即編號4 ）散裝用秤量單、本院
    卷一第241 頁（即編號2 ）出貨通知單與同卷第247 頁（即
    編號8 ）送貨通知單、本院卷一第250 頁（即編號11）之散
    裝用秤量單與同卷第265 頁（即編號26）被告未為否認之送
    貨通知單、96年訴字第568 號卷第74頁送貨通知單與本院卷
    一第252 頁（即編號13）散裝用秤量單、96年訴字第568 號
    卷第75頁送貨通知單與本院卷一第257 頁（即編號18）散裝
    用秤量單、96年度訴字第568 號卷第73頁送貨通知單與本院
    卷一第260 頁（即編號21）散裝用秤量單，其上「楊金俊」
    三字，其筆順、轉折、按捺及勾畫，彼此相同，應認係被告
    之簽名無訛，是被告上開辯解，即無可採。
四、本件原告與吳春生律師對帳的部分僅限於本院96年度訴字第
    568 號兩造間給付貨款事件所附之出貨明細表及出貨通知單
    的部分乙節，業據證人吳春生律師於本院審理時證述明確（
    見本院卷二第45頁背面），雖證人吳春生律師另證述稱：當
    時飼料公司給我們的訊息是除了96年度訴字第568 號的債權
    外，沒有其他債權了云云，惟原告於96年8 月1 日以被告積
    欠貨款為由，聲請支付命令，經本院核發96年度促字第1807
    6 號支付命令裁定，被告聲明異議，視同起訴，經本院以96
    年度訴字第568 號審理在案，於此期間，原告另以被告積欠
    貨款為由，聲請支付命令，經本院以96年度促字第17887 號
    支付命令裁定，被告未為異議而告確定等情，業據本院依職
    權調取96年度促字第17887 號支付命令、96年度訴字第568
    號兩造給付貨款事件卷宗，核閱無訛，顯見證人吳春生律師
    證述除了96年度訴字第568 號的債權外，沒有其他債權云云
    ，與事實未符，自不足作為被告有利之認定。
五、按惟按民法第320 條規定：因清償債務而對於債權人負擔新
    債務者，除當事人另有意思表示外，若新債務不履行時，其
    舊債務仍不消滅。乃學說上所謂之新債清償，依該規定，其
    新債務不履行，舊債務仍不消滅。而同法第319 條規定：債
    權人受領他種給付以代原定之給付者，其債之關係消滅。即
    學說上所稱之代物清償。依此規定，代物清償係一種消滅債
    之方法，且為要物契約，其成立除當事人之合意外，必須現
    實為他種給付，始生消滅債務關係之效力。兩者迥不相同。
    本件被告曾交付票號分別為CM582018、CM0000000 、CM0000
    000 、CM0000000 、CM0000000 、SC0000000 、SC0000000
    、SC0000000 、SC0000000 、SC0000000 、SC0000000 、SC
    0000000 、SC0000000 、SC0000000 、IK0000000 、CM0000
    000 、CM0000000 等17紙支票予原告乙節，為兩造所不爭執
    ，應可信為真實。又上開票據除票號CM0000000 、CM000000
    0 之2 紙支票各40萬元兌現外，其餘支票均遭退票乙節，有
    支票及退票理由單可證（見本院96年訴字第568 號卷第64-6
    8 頁），自可信為真實。再者已兌現之80萬元，原告業已抵
    充被告所積欠至96年1 月16日之貨款乙節，為被告所不否認
    ，亦可信為實在。另本件並無證據證明原告收受上開支票有
    使原貨款債權消滅之意思，故被告抗辯上開貨款債務業已清
    償云云，亦無可採。
六、綜上所述，被告既仍有上開貨款尚未給付，從而原告請求被
    告給付1,054,454 元，及自支付命令送達翌日起即98年2 月
    23日（支付命令於98年2 月22日送達被告，見本院卷一第14
    -16 頁之被告異狀所載）至清償日止，按年息百分之五計算
    之利息，即有理由，應予准許。
七、原告陳明願供擔保，聲請宣告假執行，核無不合，爰酌定相
    當擔保金額准許之。
八、本件事證已臻明確，兩造其餘主張、陳述及立證方法，經核
    於判決不生影響，爰不逐一論列，附此敘明。
九、結論：原告之訴為有理由，依民事訴訟法第78條、第390 條
    第2 項判決如主文。
中    華    民    國   100    年    10    月    18    日
                  民事第一庭    法  官  曾吉雄
以上正本係照原本作成
如對本判決上訴，須於判決送達後20日內向本院提出上訴狀。如
委任律師提起上訴者，應一併繳納上訴審裁判費。
中    華    民    國   100    年    10    月    18    日
                                書記官  許倬維